【裁判字號】    94,簡上,371
【裁判日期】    950921
【裁判案由】    給付報酬
【裁判全文】
臺灣臺北地方法院民事判決             94年度簡上字第371號
上  訴  人  丙○○○○○○○○○
訴訟代理人  乙○○
被上訴人    甲○○
上列當事人間請求給付事件，上訴人對於民國九十三年九月二十
七日本院台北簡易庭八十九年度北簡字第一五０二一號第一審判
決提起上訴，本院於民國九十五年九月十四日言詞辯論終結，判
決如下：
    主      文
上訴駁回。
第二審訴訟費用由上訴人負擔。
    事實及理由
一、上訴人主張：
    兩造於民國92年11月19日簽訂「專任委託銷售契約書」，約
    定於92年11月19日至93年2月18日期間，被上訴人以總價新
    台幣（下同）一千萬元之價格，委託上訴人銷售其所有、坐
    落於苗栗縣公館鄉○○○段974地號土地上、第598建號即門
    牌號碼苗栗縣公館鄉五谷村五谷269之2號房屋，並同意支付
    銷售總價4％服務報酬予上訴人。上訴人因而介紹訴外人丁
    ○○至現場看屋，丁○○已明確表示願以900萬元購買系爭
    房地；詎原告為規避支付4％服務報酬，竟與丁○○私下約
    定，俟前述委託銷售期間經過後，始於93年6月1日以865萬
    之價格，將系爭房地出售予丁○○之妻即訴外人戊○○。被
    上訴人所為顯然違反誠信原則，應按丁○○買受總價900萬
    元給付4％之服務報酬即36萬元予原告。詎被上訴人經上訴
    人以存證信函催告於94年1月15日前給付前述服務報酬，迄
    今仍未清償。爰依契約第10條第3款約定，請求被告應給付
    原告36萬元及法定遲延利息（原審判決駁回上訴人之請求，
    上訴人聲明不服）。並聲明：(1)原判決廢棄。(2)被上訴人應
    給付上訴人36萬元及自94年1月16日起至清償日止，按年息
    5% 計算之利息。(3)並陳明願供擔保，請准宣告假執行。
二、被上訴人辯稱：
    被上訴人雖曾委任上訴人仲介出售系爭房地，但上訴人並未
    於委託期間仲介成立買賣契約，是上訴人之上訴，並無理由
    。並聲明：上訴駁回。
三、上訴人主張兩造於前述時間簽訂專任委託銷售契約，約定被
    上訴人以總價一千萬元之價格，委託上訴人於92年11月19日
    至93年2月18日期間銷售系爭房地，並同意支付銷售總價4％
    服務報酬予上訴人；上訴人曾介紹訴外人丁○○至現場看屋
    ，丁○○並與上訴人簽立買方議價委託書；惟嗣後被上訴人
    將系爭房地於前述時間出賣予訴外人戊○○即被上訴人之妻
    等情（原判決誤為羅金蘭），業據上訴人提出契約書影本共
    三份為證（本院卷第20 -28頁），並為被上訴人所不爭執，
    堪信為真實。
四、按系爭「專任委託銷售契約書」第10條第3項固約定：「委
    託人如有下列情形之一者，視為受託人已完成仲介之義務，
    委託人仍應支付委託銷售價格百分之四服務報酬，並應全額
    一次付予受託人……(三)經由受託人曾經仲介之客戶，而於委
    託期間屆滿後二個月內，逕與該客戶成交者。……」經查：
  (一)上訴人既主張被上訴人應依該項約定給付4%服務報酬，則上
    訴人自應舉證證明，經由上訴人曾經仲介之客戶即訴外人丁
    ○○，於委託期間屆滿後2個月內，與被上訴人締結系爭房
    地買賣契約。
  (二)惟查訴外人丁○○雖於92年12月17日以總價九百萬元，委託
    上訴人於92年12月17日至93年1月5日期間承買系爭房地，業
    據上訴人提出「買方議價委託書」影本一份為證（本院卷第
    23-24頁）。但查丁○○僅願以九百萬元之價格承購，與被
    上訴人所定出賣價格一千萬元不同，二者之間尚有一百萬元
    之差距，則據此不能認為系爭委託銷售契約期限於93年2月
    18日屆至時，被上訴人與丁○○之間，就系爭房地銷售價格
    之意思表示已達成合意。
  (三)又被上訴人係經由訴外人羅瑞琴之介紹，而於94年6月1日與
    訴外人戊○○締結買賣契約，出售系爭房地，賣得價金為
    865 萬元，業據證人羅瑞琴於原審結證屬實（原審卷第11頁
    ），核與證人戊○○於本院證述情節相符（本院卷第63頁反
    面），應堪信為真實。則據此足證與被上訴人就系爭房地達
    成買賣合意者，為訴外人戊○○而非丁○○；且戊○○買受
    系爭房地之時間，亦已逾系爭委託銷售契約有效期間近五個
    月，從而不能認為被上訴人有何違反委託銷售契約第10條第
    3 項約定之情事。
  (四)另戊○○用以支付系爭房地價金之支票一張（發票日為93年
    6月1日、金額為500萬元），其發票人雖為訴外人丁○○，
    有新竹國際商業銀行總行函文一紙附卷可稽（本院卷第48頁
    ）；惟實際上支付該筆款項者為戊○○，僅係借用丁○○名
    義簽發支票，亦經戊○○到庭結證在案（本院卷第63頁反面
    ）。則丁○○與戊○○雖為夫妻，並有借用票據之事實，惟
    據此仍不足以證明被上訴人與丁○○於系爭委託銷售契約有
    效期間屆滿後二個月內，曾經達成買賣系爭房地之合意。
五、綜上所述，上訴人既未能舉證證明，經由上訴人曾經仲介之
    客戶即訴外人丁○○，於委託期間屆滿後二個月內，與被上
    訴人締結系爭房地買賣契約，則本件上訴，並無理由。被上
    訴人所辯，應屬可信。從而上訴人主張被上訴人應給付上訴
    人36萬元及法定遲延利息云云，並無理由，不應准許。原審
    為上訴人敗訴之判決，並無不合。上訴意旨指摘原判決不當
    ，求予廢棄改判，並無理由，應予駁回。
六、因本件事證已臻明確，兩造其餘主張陳述及所提之證據，均
    毋庸再予審酌，附此敘明。
七、訴訟費用負擔之依據：民事訴訟法第436條之1第3項、第463
條、第78條。
中    華    民    國    95    年     9    月    21    日
                 民事第六庭  審判長法  官  吳光釗
                                   法  官  曾部倫
                                   法  官  邱  琦
以上正本係照原本作成。
本判決不得上訴。
中    華    民    國    95    年     9    月    21    日
                                   書記官  池東旭


司法院資訊處製作；財團法人民間司法改革基金會備份。
